【裁判字號】    96,訴,1210
【裁判日期】    970124
【裁判案由】    殺人未遂
【裁判全文】
臺灣士林地方法院刑事判決              96年度訴字第1210號
公  訴  人  臺灣士林地方法院檢察署檢察官
被      告  丁○○
選任辯護人  吳忠德  律師
上列被告因傷害案件，經檢察官提起公訴（96年度偵字第12998
號），本院判決如下：
    主  文
丁○○傷害人之身體，處有期徒刑陸月，如易科罰金以新臺幣壹
仟元折算壹日。緩刑參年，並應自緩刑開始之日起貳年內，每月
壹期，每期給付戊○○新臺幣貳仟陸佰元，計貳拾肆期。扣案之
水果刀壹把沒收。
    事  實
一、丁○○與戊○○係在網咖相識之朋友，2 人於民國96年10月
    19日晚上11時25分許，在電話中因細故發生口角，而於翌日
    （20日）凌晨零時許，丁○○竟基於普通傷害之故意，攜帶
    其所有水果刀1 把，至臺北縣淡水鎮○○路159 號前，往戊
    ○○腋下揮刺，戊○○遭傷害後，即轉身逃離，而於現場附
    近拾得金屬扳手1 支，欲以該金屬扳手對抗丁○○，丁○○
    趁隙持該水果刀揮刺戊○○臉部及腹部，致戊○○受有穿刺
    併腹內胃穿孔及內出血，並臉部及左側胸部撕裂傷（馬偕紀
    念醫院出具之診斷證明誤載為右側胸部）等普通傷害。經警
    據報到場，並扣得現場丁○○所遺留其所有之水果刀1 把，
    而循線查獲。
二、案經戊○○訴由臺北縣政府警察局淡水分局報告臺灣士林地
    方法院檢察署檢察官偵查起訴。
    理  由
壹、程序部分：
    被告丁○○及其選任辯護人、檢察官對於以下證人於警詢中
    之證述，均同意有證據能力（見本院卷第76至81頁），本院
    審酌上開各項證據作成時之狀況，認為並無不適當之情事，
    依刑事訴訟法第159 條之5 第1 項之規定，均認有證據能力
    ，合先說明。
貳、實體部分：
一、上揭犯罪事實，業據被告丁○○於本院審理時坦承不諱（參
    見本院卷第71頁、第81至82頁），核與證人即被害人戊○○
    於警詢、偵查及本院審理中有關於傷害部分之指證，及證人
    甲○○、乙○○、丙○○、李允中分別在警詢、檢察官偵查
    中關於被告持刀揮刺造成被害人戊○○受有上開傷害之證述
    情節大致相符（參見偵查卷第14至19頁、第59至61頁、第70
    至71頁、第85至87頁，本院卷第71至75頁），並有馬偕紀念
    醫院（淡水院區）96年10月23日出具被害人戊○○受傷之診
    斷證明書、馬偕紀念醫院（淡水院區）96年11月29日馬院醫
    急字第0960004100號函所附被害人戊○○之急診病歷各1 份
    、現場及兇器照片22幀在卷（參見偵查卷第31至41頁、第72
    頁、第100 至105 頁）可稽，且有被告所有用以傷害被害人
    之水果刀1 把及被害人持用之扳手1 支扣案可憑。足認被告
    上開自白與事實相符，本件事證明確，被告犯行堪以認定。
二、按殺人與傷害之區別，以有無殺意為斷，審理事實之法院，
    應就案內一切證據，詳查審認，視其犯罪之動機、殺傷之次
    數、所殺傷部位、傷勢程度、犯後態度等綜合判斷，俾為認
    定（最高法院85年度台上字第5611號判決參照）；又殺人與
    傷害之區別，應以有無殺意為斷，即行為人於下手時有無決
    意取被害人生命為準，至於被害人受傷處是否致命部位，及
    傷痕多寡、輕重為何等，亦僅得供審判者心證之參考，究不
    能據為絕對之標準（最高法院19年上字第718 號判例意旨、
    93年度台上字第618 號判決意旨、90年度台上字第1897號判
    決意旨參照）。因此，行為人於行為當時，主觀上是否有殺
    人之故意，除應斟酌其使用之兇器種類、攻擊之部位、行為
    時之態度、表示外，尚應深入觀察行為人與被害人之關係、
    衝突之起因、行為當時所受之剌激、下手力量之輕重，被害
    人受傷之情形及行為事後之態度等各項因素綜合予以研析。
    是所應審究者，乃被告等人為上開行為時之主觀犯意為何，
    並有藉其行為時之客觀情況予以探究之必要。查本件被告丁
    ○○與被害人戊○○係在網咖碰面過約5 次而認識之朋友，
    見面時偶爾會聊天，平日並無恩怨或仇隙，此據證人即被害
    人戊○○於本院審理時證稱明確（參見本院卷第71至74頁）
    ，並為被告所不否認（參見偵查卷第8 頁），又本案係肇因
    於雙方發生口角爭執，並非深仇大恨，是被告持刀刺傷被害
    人戊○○應屬臨時起意普通傷害，而無殺害被害人之故意，
    再觀之上開被害人所受傷害之診斷證明書及急診病歷資料，
    被害人係受有穿刺傷併腹內器官胃穿孔損傷及內出血，臉部
    及左側胸部撕裂傷（馬偕紀念醫院出具之診斷證明誤載為右
    側胸部）等普通傷害，即被害人之傷勢係集中在腹部處，核
    與一般出於殺人之故意而朝人體之頭、頸、心肺等要害處刺
    殺之情形不同，至於被害人臉部及左側胸部雖受有傷害，惟
    僅係淺層性傷口，此為被害人戊○○於本院審理中結證明確
    （見本卷第72頁），並有上開病歷表可稽，足證被告持水果
    刀揮刺被害人之際，應僅係基於普通傷害故意而為，堪以認
    定。
三、核被告丁○○所為，係犯刑法第277 條第1 項之普通傷害罪
    。起訴書雖敘及被告涉犯刑法第271 條第2 項、第1 項之殺
    人未遂罪，然實行公訴之檢察官業已於97年1 月10日本院審
    理中變更起訴書之起訴法條，而認被告涉犯刑法第277 條第
    1 項普通傷害罪，本院亦當庭告知被告此項更正後之新罪名
    ，自無庸再行變更檢察官起訴之法條。爰審酌被告枉顧同為
    網咖友人之情誼，僅因口角即持刀傷害被害人，惟被害人所
    受傷之傷勢尚不至太嚴重，且被告嗣於本院審理中坦承犯行
    ，具有悔意，態度尚稱良好，亦已與被害人達成和解，賠償
    新臺幣（下同）12萬元，並獲得被害人諒解，業據被害人陳
    稱在卷（見本院卷第72頁、第75至76頁），及其犯罪之動機
    、目的、品性、生活狀況、智識程度等一切情狀，量處如主
    文所示之刑，並諭知易科罰金之折算標準，以示儆懲。再查
    ，本件被告前未曾因故意犯罪受有期徒刑以上刑之宣告，有
    臺灣高等法院被告前案紀錄表1 紙在卷可稽，復被害人於本
    院審理中表明同意給予被告緩刑自新之機會，且被告已與被
    害人達成和解，其因一時失慮，致罹刑章，如今已坦承犯行
    、深具悔意，又其於本院審理時願意依其能力再分期補償被
    害人，有本院審判筆錄在卷（參見本院卷第75至76頁）足憑
    ，經此偵審程序及科刑判決，當知所警惕而無再犯之虞，本
    院認上開所宣告之刑，以暫不執行為適當，爰併予宣告緩刑
    3 年，並命被告應自緩刑開始之日起2 年內，每月1 期，每
    期給付被害人戊○○2,600 元，計24期，以啟自新並觀後效
    。末查，扣案之上開水果刀1 把，為被告所有且供本件犯罪
    所用之物，業據其供承在卷，爰依刑法第38條第1 項第2 款
    宣告沒收之。
據上論斷，應依刑事訴訟法第299 條第1 項前段，刑法第277 條
第1 項、第41條第1 項前段、第74條第1 項第1 款、第2 項第3
款、第38條第1 項第2 款，刑法施行法第1 條之1 第1 項、第2
項前段，判決如主文。
本案經檢察官翁偉倫到庭執行職務。
中    華    民    國    97    年    1    月    24    日
                  刑事第一庭審判長法  官  洪英花
                                  法  官  林清吉
                                  法  官  雷雯華
以上正本證明與原本無異。
如不服本判決，應於收受送達後10日內向本院提出上訴書狀，其
未敘述上訴之理由者並得於提起上訴後20日內向本院補提理由書
（均須按他造當事人之人數附繕本）。
                                  書記官  陳如玲
中    華    民    國    97    年    1     月    24    日
附錄本判決論罪科刑法條全文：
刑法第277條第1項
傷害人之身體或健康者，處3 年以下有期徒刑、拘役或1 千元以
下罰金。


司法院資訊處製作；財團法人民間司法改革基金會備份。
